臺灣板橋地方法院民事判決　　　　　　　100年度訴字第812號
原　　　告　第一商業銀行股份有限公司
法定代理人　蔡慶年
訴訟代理人　吳金誠
被　　　告　游銘輝
　　　　　　楊淑珠
共　　　同
訴訟代理人　徐國隆
上列當事人間請求返還消費借貸款事件，本院於中華民國100 年
6 月14日言詞辯論終結，判決如下：
    主      文
被告應連帶給付原告新臺幣貳佰伍拾萬元及自民國九十八年三月
十八日起至清償日止，按年息百分之六點０八計算之利息，暨逾
期在六個月以內者，按上開利率百分之十，逾期超過六個月部分
，按上開利率百分之二十計算之違約金。
訴訟費用由被告連帶負擔。
    事實及理由
一、按訴狀送達後，原告不得將原訴變更或追加他訴。但擴張或
    減縮應受判決事項之聲明者，不在此限，民事訴訟法第255
    條第1 項第3 款定有明文。本件原告起訴原請求：被告應連
    帶給付原告新臺幣（下同）250 萬元及民國98年3 月11日起
    至清償日止按年息百分之5 計算之利息，暨逾期在6 個月以
    內者，按上開利率百分之10，逾期超過6 個月部分，按上開
    利率百分之20計算之違約金；嗣將其利息、違約金請求之起
    算日變更為「98年3 月18日」，核其所為訴之變更係屬減縮
    應受判決事項之聲明，合於前揭規定，應予准許。
二、原告主張：被告楊淑珠於97年3 月10日，以被告游銘輝為連
    帶保證人，向原告借款2 筆，借款金額共250 萬元，約定借
    款期間為97年3 月10日起至98年3 月10日止，惟上開借款於
    屆期後未為清償，目前被告尚欠原告本金250 萬元及其所衍
    生之利息、違約金未還，依簽立之約定書第5 條第1 項第1
    款約定，借款人任何一宗債務不依約清償本金時，視為全部
    到期，原告據此要求被告清償本金及至清償日止之利息、違
    約金未獲付款。經依約將被告楊淑珠於原告松山分行活期儲
    蓄存款帳號00000000000 號帳戶存款餘額2,161 元抵銷6 日
    之借款利息後，尚餘如主文第1 項所示之本金及利息、違約
    金未清償，爰依消費借貸及連帶保證之法律關係提起本件訴
    訟等語。併為聲明：如主文第1 項所示。
三、被告則以：被告楊淑珠因夫即被告游銘輝經營企業，需資金
    周轉，乃以臺北市○○區○○段3 小段00000-000 建號及00
    00-0000 地號之不動產，自79年起共向原告借貸250 萬元，
    並由被告游銘輝為保證人，當時雙方除了約定年息為6.08%
    外，並無其他約定，且每年換約時，原告亦未告知合約中有
    「逾期在6 個月以內者，按約定利息10% ，逾期超過6 個月
    部分，另按約定利率加付違約金」之規定，原告此部分之請
    求，已超出雙方之約定範圍且違誠信，自屬無理。又97年全
    球金融風暴產生，各企業皆受衝擊，政府大聲急呼「政府挺
    銀行，銀行挺企業」，被告游銘輝經營之嘉笙企業有限公司
    （下稱嘉笙公司）乃依規定向「經濟部中小企業處」提出紓
    困，經原告及其他債權銀行於97年10月31日開會後，同意：
    1.本金：自協商成立日起至98年9 月30日止暫停所有本金清
    償。2.利息：自協商成立日起，利率降為年息4%。3.所有貸
    款本金展延1 年。4.有關貸款之本金展延處理方式：各項
    短期授信（含一般短期放款、客票融資、工程合約貸款、國
    內外購料貸款、應收帳款融資、應付租賃票據及保證）自協
    商成立日之借款餘額展延至98年9 月30日。中長期借款自
    協商成立日之借款餘額展延至98年9 月30日。商業本票自
    協商成立日之借款餘額展延至98年9 月30日。原告並於97年
    12月22日以一松山字第00225 號函告知本決議，被告即據此
    多次與原告協商要求比照本協議展延借款及以4%年息計算，
    因本款雖以個人名義借貸，但實為嘉笙公司所使用，且借貸
    時原本即是要以嘉笙公司名義，但因原告要求須提供不動產
    擔保及保證人，才改由被告楊淑珠借款並提供其名下財產供
    其設定，並由被告游銘輝擔任保證人，此亦由原告之額度核
    定通知書內其他授信條件：「前於98年3 月17日已電話通知
    公司財務陳經理轉告借戶楊淑珠」等語可資佐證，本筆貸款
    確為嘉笙公司所使用，依據誠信原則，原告自應比照紓困決
    議遵行，但原告卻吃定被告，反於全球金融風暴肆虐，被告
    困難之際，要求被告先還一成，且利息仍以高於當時之行情
    收取，堅持不比照紓困決議，其後更對嘉笙公司假扣押，造
    成嘉笙公司無法經營，被告因而無力還錢。綜上，本筆借款
    自79年借貸至97年金融風暴前，被告未曾有任何違約行為，
    被告在原告之信用記錄無任何瑕疵下，原告自應依慣例以優
    惠展延，何況原告已同意嘉笙公司展期還款與利息之降低，
    然原告卻反其道而行，導致被告之經濟來源遭斷絕致生無力
    清償，原告之此種行為已違反誠信及顯失公平，並造成被告
    之無法履約，故請駁回原告之請求，至少其利息之請求即有
    違反公平而不應准許等語。併為答辯聲明：原告之訴駁回。
四、原告主張之前揭事實，業據提出借據1 紙、約定書2 紙及放
    款戶授信明細查詢單1 紙為證（見本院卷第5 至10頁），被
    告對其等有向原告借款250 萬元及擔任連帶保證人雖不否認
    ，然以前開情詞置辯。經查：
  (一)依上開借據所載，其第4 條約定：「未按月支付或到期不履
    行時，除按第2 條約定利率計付遲延利息外，，逾期在6 個
    月以內者，另按第2 條約定利率百分之10，逾期超過6 個月
    之部分，另按第2 條約定利率百分之20加付違約金。」等語
    ，可見被告抗辯：本件借款並無上開違約金之約定云云，尚
    非事實，並非可採。
  (二)被告另抗辯：97年全球金融風暴產生，被告游銘輝經營之嘉
    笙公司向「經濟部中小企業處」提出紓困，經原告及其他債
    權銀行於97年10月31日開會後，同意自協商成立日起至98年
    9 月30日止暫停所有本金清償，利率降為年息4%，而本件借
    款雖以個人名義借貸，但實為嘉笙公司所使用，且借貸時原
    本即是要以嘉笙公司名義，但原告要求須提供不動產擔保及
    保證人，才改由被告楊淑珠借款並提供其名下財產供其設定
    ，並由被告游銘輝擔任保證人，依據誠信原則，原告自應比
    照紓困決議遵行，但原告堅持不比照紓困決議，其後更對嘉
    笙公司假扣押，造成嘉笙公司無法經營，被告因而無力還款
    ，原告之行為已違反誠信及顯失公平，並造成被告之無法履
    約，故應駁回原告之請求，至少其利息之請求即有違反公平
    而不應准許云云，並提出被告楊淑珠所有之建物登記謄本、
    經濟部中小企業處協助企業經營資金服務申請表、嘉笙公司
    債權債務協商第一次會議記錄、原告松山分行函、原告額度
    核定通知書、臺灣士林地方法院98年度裁全字第1364號民事
    裁定及存證信函等件影本為證（見本院卷第20至31頁）。惟
    上開債務協商之對象既為嘉笙公司，並非被告，則縱原告同
    意對被告游銘輝所經營之嘉笙公司予以紓困，而展期還款及
    降低利息之利率，亦與被告無涉；況原告主張上開債務協商
    內容嗣已因嘉笙公司及被告等人之脫產而協商不成立等語，
    為被告所不否認（見本院卷第40頁反面），是以，原告依約
    向被告為本件之請求，當屬權利之正當行使，並無權利濫用
    之可言，故被告上開辯解亦無足取。
五、從而，原告依據消費借貸及連帶保證之法律關係，請求被告
    連帶給付如主文第1 項所示之本金及利息、違約金，為有理
    由，應予准許。
六、結論：本件原告之訴為有理由，依民事訴訟法第85第2 項，
    判決如主文。
中    華    民    國    100    年    6    月    28    日
                  民事第一庭    法  官  高文淵
上列正本係照原本作成
如對本判決上訴，須於判決送達後20日內向本院提出上訴狀
中    華    民    國    100    年    6    月    28    日
                                書記官  黃瀅螢